【裁判字號】    98,抗,1246
【裁判日期】    980930
【裁判案由】    支付命令
【裁判全文】
臺灣高等法院民事裁定                  98年度抗字第1246號
抗  告  人  丙○○
                        號
相  對  人  富邦產物保險股份有限公司
法定代理人  甲○○
代  理  人  乙○○
上開當事人間支付命令事件，抗告人對於中華民國98年7月1日臺
灣桃園地方法院98年度再字第5號所為裁定，提起抗告，本院裁
定如下：
    主  文                                                                                                                                               N
原裁定廢棄。
    理  由
一、本件抗告人在原法院以該院98年度司促字第4293號支付命令
    有(一)未合法送達，及(二)民事訴訟法第496條第1項第13款規定
    之發現未經斟酌之證物或得使用該證物，且經斟酌可使抗告
    人受較有利益之裁判者等事由，對該支付命令提起再審之訴
    。並提出相對人之信函及台灣省竹苗區車輛行車事故鑑定委
    員會函影本各1件為證（ 見原法院卷第6頁及第9頁至第14頁
    ）。經查上開原法院司促字第4293號支付命令係於民國98年
    2月25日寄存桃園縣政府警察局平鎮分局平鎮派出所（見原
    審卷第24頁之送達證書），依民事訴訟法第138條第2項規定
    ，自寄存之日起經10日即98年3月7日發生送達之效力。而抗
    告人復未於20日內之不變期間內向原法院提出異議，故該支
    付命令業於同年月30日確定，並經原法院核發確定證明書在
    案（見原法院卷第8頁）。 抗告人雖爭執上開寄存送達並非
    合法，系爭支付命令尚未確定云云，惟此項爭執，應由抗告
    人另循其他途徑，以為確認，並非提起本件再審之訴，所得
    解決。次查抗告人主張其於98年 5月11日始發現有未經斟酌
    之證物即台灣省竹苗區車輛行車事故鑑定委員會函（鑑定意
    見： 抗告人就車禍事故之發生並無過失─見原法院卷第9頁
    至第14頁），可使抗告人受較有利益之裁判，且此項再審理
    由係於98年 5月11日始知悉，應自知悉時起算再審之訴法定
    30日之不變期間，故其於98年 5月25日提起再審之訴（見原
    法院卷第3頁之收狀日期）， 依民事訴訟法第500條第2項規
    定，仍係合於法定不變期間等語，則核無不合，應認有據。
    是不論抗告人就上開新發現證物之主張是否有理由或顯無理
    由，均應由原法院依民事訴訟法第521條第2項之規定，以判
    決為之（最高法院95年度台抗字第3號裁判要旨參照）。 又
    按民事訴訟法第521條第2項係明定支付命令有民事訴訟法第
    496條第1項之情形者，得提起再審之訴，並無任何關於「準
    用」之文字，故原法院以民事訴訟法第496條第1項第13款無
    準用於確定支付命令之餘地，而認抗告人提起本件再審之訴
    ，並非合法，顯有誤會。
二、綜上所述，抗告人以有民事訴訟法第496條第1項第13款規定
    之發現未經斟酌之證物或得使用該證物，且經斟酌可使抗告
    人受較有利益之裁判者為理由，對原法院98年度司促字第
    4293號確定支付命令提起再審之訴，並無何不合法之情事，
    是原法院以抗告人之再審之訴有不合法所為駁回其再審之訴
    之裁定，即有未合。抗告論旨指摘原裁定不當，聲明廢棄，
    為有理由。爰由本院將原裁定廢棄，發回原法院另為處理。
三、據上論結，本件抗告為有理由，爰裁定如主文。
中    華    民    國    98    年    9    月    30     日
                    民事第十六庭
                        審判長法  官  王聖惠
                              法  官  邱瑞祥
                              法  官  謝碧莉
正本係照原本作成。
不得再抗告。
中    華    民    國    98    年    10    月    1     日
                              書記官  李翠齡


司法院資訊處製作；財團法人民間司法改革基金會備份。
